【裁判字號】    97,財管,23
【裁判日期】    970603
【裁判案由】    選任遺產管理人
【裁判全文】
臺灣臺南地方法院民事裁定              97年度財管字第23號
聲  請  人  丁○○○
上列聲請人聲請為被繼承人丙○○、乙○○選任遺產管理人事件
，本院裁定如下：
    主      文
選任財政部國有財產局臺灣南區辦事處臺南分處為被繼承人丙○
○、乙○○之遺產管理人。
聲請程序費用新臺幣壹仟元由被繼承人丙○○、乙○○之遺產負
擔。
    理      由
一、按繼承開始時，繼承人之有無不明，而不能依民法第1177條
    選定遺產管理人時，得由利害關係人聲請法院選任之，民法
    第1178條第2項定有明文。
二、本件聲請意旨略以：本院94年度家訴字第74號遺產分割事件
    ，於民國95年8月9日就坐落臺南市○○區○○段10-5號土地
    及其上建號10號門牌號碼臺南市○○區○○路1段168號建物
    ，聲請人、共有人杜振福、杜振秀、陳林嫩香、林文星、林
    嫩英、李洪倫、李乃信及丙○○之繼承人（許張瑞華、許瑞
    枝、許瑞邦、許瑞美）、乙○○之繼承人（陳少英、許忠元
    ）、甲○○之繼承人（沈淑惠）間成立調解筆錄，其內容為
    ：當事人應先辦理繼承登記，且均同意將上開不動產以變賣
    方式分割，並按應繼分比例分配變賣所得價金，經聲請人持
    前開調解筆錄聲請本院以96年度執字第548號分割遺產事件
    執行中，惟因上述不動產登記所有權人中之丙○○、乙○○
    已死亡，而丙○○及其家屬僅有於光復前之設籍資料，依該
    資料，雖記載有丙○○之配偶許張瑞華、長男許瑞光、長女
    許瑞枝、次子許瑞邦、次女許瑞美，然前開繼承人於光復後
    並無戶籍資料，目前均旅居海外，依渠等提出之證明文件，
    尚無從確認為丙○○之合法繼承人；乙○○，其於光復前之
    戶籍簿謄本之配偶欄為空白，並無配偶及子女之資料，且於
    光復後亦無任何資料，又陳少英、許忠元目前均旅居海外，
    依渠等提出之證明文件，尚無從確認為乙○○之合法繼承人
    ，從而臺南市地政事務所亦無法據此辦理繼承登記，是合於
    繼承開始時，繼承人之有無不明之要件，而其親屬會議未於
    一個月內選定遺產管理人，故聲請人基於利害關係人之地位
    ，請求選任財政部國有財產局南區辦事處臺南分處為被繼承
    人丙○○、乙○○之遺產管理人等語。
三、經查：聲請人主張之事實，業據其提出調解筆錄、丙○○、
    許張瑞華、許瑞枝、許瑞邦、許瑞美、乙○○戶口登記簿謄
    本、本院民事執行處函等件為證，且經本院調閱94年度家訴
    字第74號、96年度執字第548號卷宗核閱屬實，丙○○（明
    治42年1月22日生，即1909年1月22日生）、乙○○（民國1
    年2月5日生），年事已高，可能不在世，惟依上開戶口登記
    簿謄本所示，丙○○（明治42年1月22日生，即1909年1月22
    日生）已有配偶許張瑞華（明治45年1月23日生，即1912 年
    1月23日）、長男許瑞光（昭和8年1月26日生，即193 3年1
    月26日生）、長女許瑞枝（昭和10年1月27日生，即193 5
    年1月27日生）、次男許瑞邦（昭和15年4月1日生，即1940
     年4月1日生）、次女許瑞美（昭和18年1月1日生，即1943
    年1月1日生）之記載，上開姓名及出生年月日與94年度家訴
    字第74號卷內之證明書影本互核，固然相符，然上開主張權
    利之人是否即係丙○○之繼承人，尚無從確定；而依前開乙
    ○○（民國1年2月5日生）之戶口登記簿謄本所示，其上並
    無配偶欄之記載，而依94年度家訴字第74號卷內陳文英授權
    書及96年度執字第548號卷內許忠元授權書之記載，亦無從
    確定陳少英、許忠元為乙○○之繼承人，是聲請人之主張堪
    信為真實。次查被繼承人丙○○、乙○○有無繼承人不明，
    又未準用民法第1177條規定選定遺產管理人，而聲請人、杜
    振福、杜振秀、陳林嫩香、林文星、林嫩英、李洪倫、李乃
    信及被繼承人丙○○、乙○○、甲○○（另由臺灣臺北地方
    法院選定遺產管理人）同為系爭不動產之共有人，該不動產
    欲以變賣之方式辦理分割，故其以利害關係人聲請選任被繼
    承人之遺產管理人，核與上開規定並無不合，應予准許。
四、按公示催告期限屆滿，無繼承人承認繼承時，其遺產於清償
    債權，並交付遺贈物後，如有剩餘，歸屬國庫；又按非公用
    國有財產以財政部國有財產局為管理機關，民法第1185條、
    國有財產法第12條分別定有明文。查本件被繼承人丙○○、
    乙○○之繼承人有無不明，且未準用民法第1177條之規定選
    定遺產管理人；查被繼承人丙○○、乙○○之遺產，倘無人
    承認繼承時，將於清償債權，交付遺贈物後，歸屬國庫，為
    使被繼承人丙○○、乙○○遺產之處置順利進行，本院認選
    任財政部國有財產局臺灣南區辦事處臺南分處為被繼承人丙
    ○○、乙○○之遺產管理人為適當。
五、依非訟事件法第157條，裁定如主文。
中    華    民    國    97    年    6     月     3    日
                      家事法庭    法  官  郭貞秀
以上正本證明與原本無異
如對本裁定抗告須於裁定送達後10日內向本院提出抗告狀
中    華    民    國    97    年    6     月     3    日
                                  書記官  鄭隆慶


司法院資訊處製作；財團法人民間司法改革基金會備份。
